---
title: "Learning"
author: OTA
output: html_notebook
---

```{r}
load("data.rda")
rm(data)
```


# Text 	Überschrift erster Ordnung
## Text 	Überschrift zweiter Ordnung
**Text** 	Fettgedruckter Text
*Text* 	Kursivgedruckter Text
[Text](www.example.com) 	Hyperlink zu example.com, dargestellt als ‘Text’

---

**Wichtige Befehle**

glimpse
str
objects -> Anzeige alphabetisch
names oder colnames -> Anzeige wie im Datensatz
summary
table
skim
describe
describeBy
distinct -> select only unique rows from a data frame

*Tips*
Median > Mean -> RECHTSSTEIL
Median < Mean -> LINKSSTEIL

factor(c(0,1,1,0),
       levels = c(0,1),
       labels = c("red", "other"))


---

```{r}
dl <- data.frame(player = c('a', 'b', 'c', 'd', 'e'),
                 position = c('G', 'F', 'F', 'G', 'G'),
                 points = c(12, 15, 19, 22, 32),
                 rebounds = c(5, 7, 7, 12, 11))

```

# WIDE -> LONG
```{r}
pivot_longer(
  dl,
  cols = c('points'),
  names_to = "Messzeitpunkt",
  values_to = "punkte"
)
```



```{r}
summarise(dl, avg=mean(c(points,rebounds)))
```

```{r}
square <- function(x){
squared <- x*x
return(squared)
}
```

```{r}
dl %>%
  group_by() %>% 
  summarise(m = mean(dl$points))

```


