---
title: "R-Tutorial 2"
output: html_notebook
---

# Video 1
# ÜBERSICHTSFUNKTIONEN:
```{r}
load("data.rda")
save(data, file="dt.rda")
#View(data)
cat('\n','glimpse(data):', '\n')
glimpse(data)
cat('\n','str(data):', '\n')
str(data)
cat('\n','objects(data):', '\n')
objects(data)
cat('\n','names(data):', '\n')
names(data)
cat('\n','colnames(data):', '\n')
colnames(data)
cat('\n','summary(data):', '\n')
summary(data)
cat('\n','class(data):', '\n')
class(data)

cat('\n','table(data$X):', '\n')
table(dt4$geschl.f)

cat('\n','Kreuztabelle data$X~data$Y):', '\n')
table(dt4$geschl.f, dt4$urlaub.f)

round(100*prop.table(table(dt4$geschl.f, dt4$urlaub.f)), digits=4)

```

# Video 2
#DATENTYPEN:
```{r}
#character
ein_zeichen<-'x'
ein_anderes_zeichen<-'y'

#logical
wahr=TRUE
falsch=FALSE

#numeric (integer, double)
zahl=1965

#factor
haarfarbe.f<-factor(c(0,1,1,0),
                    levels=(c(0,1)),
                    labels=c('red', 'other')
                    )

#data.frame
meine_Daten <- data.frame(Seriennummer = c('A3B214', 'B7K365', 'C0L671', 'D9P321'),
                          Zufriedenheit = c(5, 3, 4,2),
                          Geschlecht = c(0, 1, 1,0),
                          Haarfarbe = c(0,1,1,0)
                          )

summary(meine_Daten)
class(meine_Daten)

```


```{r}
dt <- data

dt$geschl.f <- factor(data$geschl,
                       levels = c(1,2,3),
                       labels = c('w', 'm', 'd')
                      )

dt$mitschreiben.f <- factor(data$mitschreiben,
                       levels = 1:5,
                       labels = c('Block', 'Ausdruck', 'Laptop', 'Tablet', 'keine')
)
                      
dt$urlaub.f <- factor(data$urlaub,
                       levels = c(1,2,3),
                       labels = c('Stadt', 'Berge', 'Meer')
)
  
# data.frame anzeigen:  
dt

class(dt$geschl)
summary(dt$geschl)
levels(dt$geschl)

class(dt$geschl.f)
summary(dt$geschl.f)
levels(dt$geschl.f)

# Faktor -> numerische Variable:
# as.numeric()
# Rückwandlung in numerisch fängt immer bei '1' an!
dt$urlaub <- as.numeric(dt$urlaub.f) 
class(dt$urlaub)
dt$urlaub
```

# BASE R
# [ZEILEN, SPALTEN]
```{r}
dt0 <- dt 
dt0 <- dt[,]
dt0 <- dt[, c(1:39)]

dt0S1 <- dt0[,-c(2:39)]
dt0S1
dt0S2 <- dt0[,2]
dt0S2

dt0Z2 <- dt0[2,]
dt0Z2
#ungerade Zeilennummer
dt0Zu <- dt0[-seq(1,142, by=2),]
dt0Zu                          
```

# Video 3
# DPLYR
# logical --> integer --> numeric --> character
```{r}
library(dplyr)

select(dt, mitschreiben.f)
select(dt, -c(mitschreiben, mitschreiben.f))
select(dt, contains('bf'))
dt_ohne_bf <- select(dt, -contains('bf'))


filter(dt, mitschreiben.f == 'Ausdruck')
tablet_leute <- filter(dt, mitschreiben.f == 'Tablet')

mean(dt$lezu_1, na.rm=T)

# Logische Verknüpfungen:
# & | %in% == != > < <= >=
filter(dt, bf_4 == 2 & geschl.f == 'w') #  

# FALSCH:
# filter(dt, mitschreiben.f == 'Ausdruck' | 'Tablet')

# Abbrecher entfernen (haben letzte Frage nicht beantwortet)
filter(dt, !is.na(urlaub))

# recode:
# 1. Möglichkeit:
data$bf_4.r1 = (1+5) - data$bf_4

# 2. Möglichkeit:
data$bf_4.r2 = recode(data$bf_4,
                      '1' = 5,
                      '2' = 4,
                      '3' = 3,
                      '4' = 2,
                      '5' =1)
select(data, bf_4, bf_4.r1, bf_4.r2)

# Umbenennen: 
# (NEUER NAME = ALTER NAME)
rename(data, ID = Nr, big_five_5 = bf_5)

# select kann gleichzeitig auch umbenennen:
select(data, ID = Nr, big_five_1 = bf_1)
```

# starts_with, ends_with, contains:
```{r}
select(data, c(geschl, mitschreiben, urlaub))
select(data, starts_with('lezu'))
select(data, ends_with('_5'))
select(data, contains('bf'))
```

# 1. Wählen Sie nur die Variablen gender, mitschreiben und urlaub aus.
```{r}
select(dt, c(geschl, mitschreiben, urlaub))

```

# 2. Löschen Sie die Variable lezu aus dem Datensatz.
```{r}
# mit R:
data[, -c(22:26)]

# mit dplyr/select:
select(data, -contains('lezu'))

```

# 3. Wählen Sie jeweils nur das erste Item jeder Skala (bf, prok , lezu) aus.
```{r}
select(data, ends_with('_1'))
```

# 4. Datensatz soll nur die drei Skalen beinhalten
```{r}
select(data, starts_with("bf"), starts_with("prok"), starts_with("lezu"))
```

# filter
# 1. Wählen Sie nur die Personen aus, die auf der Variablen prok_10 mindestens den Wert 3 haben.
```{r}
data$urlaub.f <- factor(data$urlaub, levels = 1:3, labels = c("Stadt", "Berge", "Meer"))
filter(data, prok_10 >= 3)
```
# 2. Löschen Sie die Personen aus dem Datensatz, die als Lieblingsurlaubsort “Stadt” gewählt haben. 
```{r}
filter(data, urlaub == 1)
```

# 3. Wählen Sie die Fälle im Datensatz aus, deren Lieblingsort “Berge” sind und die bei dem Item lezu_4 mindestens den Wert 6 ausgewählt haben. 
```{r}
filter(data, urlaub == 2 & lezu_4 >= 6)
```

# 4. Wählen Sie die Fälle im Datensatz aus, deren Lieblingsort “Berge” sind oder (einschließendes Oder!) die bei dem Item lezu_4 mindestens den Wert 6 ausgewählt haben. 
```{r}
filter(data, urlaub == 2 | lezu_4 >= 6)
```

# 5. Löschen Sie alle Personen aus dem Datensatz, die fehlende Werte auf der Variablen bf_5 haben.
```{r}
filter(data, !is.na(bf_5))
```

# VARIABLEN UMPOLEN:
```{r}
# 1. Methode:
data$prok_2.r1 = (4+1) - data$prok_2

# 2. Methode:
data$prok_2.r2 = recode(data$prok_2,
                      '1' = 4,
                      '2' = 3,
                      '3' = 2,
                      '4' = 1)
select(data, prok_2, prok_2.r1, prok_2.r2)

```
# VARIABLEN UMBENENNEN:
```{r}
dt1 <- rename(data, geschlecht = geschl, lieblingsort = urlaub)
names(dt1)
```

# TIDYR
tidyr::pivot_longer(
  data,
  cols,
  names_to = "name",
  values_to = "value",
  ...
)
# WIDE -> LONG
```{r}
data_wide <- select(data, Nr, lezu_1:lezu_5)

data_long <- pivot_longer(data_wide, 
                          cols=c("lezu_1", "lezu_2", "lezu_3", "lezu_4", "lezu_5"),
                          names_to = "Messzeitpunkt", 
                          values_to = "Lebenszufriedenheit")
```

# LONG -> WIDE
```{r}
data_wide <- pivot_wider(data_long, 
                         id_cols=c("Nr"),
                         names_from=c("Messzeitpunkt"),
                         values_from=c("Lebenszufriedenheit"))


```

# LONG DATA:
```{r}
dt_l <- data.frame(ID = c(1,2,3,1,2,3,1,2,3),
                 MZP = c(1,1,1,2,2,2,3,3,3),
                 Werte = c(5,3,6,4,2,7,4,2,6)
                 )

```

# LONG -> WIDE
```{r}

```

# WIDE -> LONG
```{r}

```

# VERKNÜFUNGSOPERATOR %>% (CTRL+SHIFT+M)
```{r}
# Zwischenschritt -> Verschachteln -> Verketten (%>%)
# Die Pipe fügt Ihren Datensatz immer als erstes Argument in die folgende Funktion ein. 

```


# 1. AUFGABE
```{r}
# 1. Aus wievielen Variablen und Fällen besteht der Datensatz?

# 2. Aus welchen Datentypen bestehen die Variablen und welche Bedeutung haben die Variablen?

# 3. Liegt der Datensatz im long- oder wide-Format vor?
```

```{r}
gm<-gapminder
library(dplyr)

```

```{r}
gm_countries <- gm %>% distinct(country)
gm_countries
nrow(gm_countries)
```

# 2. AUFGABE
```{r}
# 1. Eventuell: Benennen Sie die Variablen so um, wie es für Sie gut passt.
gm = rename(gm, BIP = gdpPercap)

```

```{r}
# 2. Eventuell: Wählen Sie die benötigten Variablen aus.
gm_BIP <- select(gm, c('country', 'year', 'BIP'))
```

```{r}
# 3. Filtern Sie nach dem Land Deutschland.
gm_BIP_D<-filter(gm_BIP, country=="Germany")
```

```{r}
# 4. Berechnen Sie den Mittelwert des BIP für Deutschland über alle Jahre hinweg.
mean(gm_BIP_D$BIP)

```
# 3. AUFGABE
```{r}
gm_Y_pop <- select(gm, country|year|pop)
```


```{r}
gm_Y_pop_D_C_I<- filter(gm_Y_pop, country %in% c('Germany', 'India', 'China'))
```

```{r}
gm_Y_pop_D<-filter(gm_Y_pop_D_C_I, country=='Germany')
```


```{r}
library(tidyr)
gm_Y_pop_D_wide<- pivot_wider(gm_Y_pop_D,
                              id_cols=c('country'),
                              names_from='year',
                              values_from='pop'
                              )

gm_Y_pop_D_long<- pivot_longer(gm_Y_pop_D_wide,                            cols=c('1952','1957','1962','1967','1972','1977','1982','1987','1992','1997','2002','2007'), #cols=c(seq(1952,2002,5),'2007'),
                               names_to='year',
                               values_to='pop'
                              )
                               
```

```{r}
gm_AFR_8k_1999<-filter(gm, continent=='Africa' & year<2000 & BIP>8000)
```

```{r}
distinct(gm_AFR_8k_1999, country)
```
```{r}
gm %>% filter(continent=='Africa' & year<2000 & BIP>8000) %>% distinct(country) %>% str
```

