---
title: "R-Tutorial 4"
output: html_notebook
---

# G R A F I K E N 

```{r}
library(dplyr)
library(ggplot2)
library(datasauRus)
```

# 1. Verschaffen Sie sich zunächst einen Überblick über den Datensatz.
```{r}
ds <- datasaurus_dozen

cat('\n dim:\n')
dim(ds)
cat('\n nrow:\n')
nrow(ds)
cat('\n ncol:\n')
ncol(ds)
cat('\n names:\n')
names(ds)
cat('\n str:\n')
str(ds)
cat('\n summary:\n')
summary(ds)
cat('\n head:\n')
head(ds)
cat('\n desribe:\n')
describe(ds)
cat('\n skim:\n')
skim(ds)
```

# 2. Berechnen Sie, gruppiert nach Datensatz, verschiedene Deskriptivstatistiken: Mittelwert von x und y, Standardabweichung von x und y, Korrelation von x und y (mit der Funktion cor(x,y)).
```{r}
ds %>% 
  group_by(dataset) %>% 
  summarise(mean_x=mean(x),
            mean_y=mean(y),
            sd_x=sd(x),
            sd_y=sd(y),
            cor_x_y=cor(x,y)
            ) %>% 
  ungroup()

```

# 3. Vergleichen Sie die Deskriptivstatistiken der 13 Teildatensätze.
```{r}
# datasets sind sehr ähnlich
```

# ggplot
```{r}
ggplot(ds, aes(x=x, y=y, colour=dataset))+
    geom_point()+
    theme_void()+
    theme(legend.position = "none")+
    facet_wrap(vars(dataset), ncol=3)
```

#Base R
```{r}
load('dt.rda')
plot(dt$PROK, dt$BF_Ext)
abline(lm(BF_Ext ~ PROK, data = dt))
```

#ggplot2
```{r}
# Bsp mit numerischen Variablen:
ggplot(dt, aes(x = PROK, y = BF_Ext)) + 
  geom_point() + 
  geom_smooth(method = "lm", se = T) # se: standard error anzeigen
```

```{r}
# Bsp mit 1 Faktor-Variablen und 1 metrischen Variablen:
ggplot(dt, aes(x=geschl.f, y=BF_Ext)) + 
  #geom_point() + 
  #geom_smooth() +
  #geom_jitter(width=0.1)
  #geom_violin() 
  geom_boxplot()

```

# Datensatz für Tutorial erstellen (+LEZU):
```{r}

dt4 <- dt[, 1:49]

dt4$LEZU = dt4 %>% select(starts_with('lezu_')) %>% rowMeans(na.rm = T)

dt4$geschl.f <- recode_factor(dt4$geschl.f,
                              weiblich='w',
                              männlich='m')
```

# 1. Erstellen Sie ein Punktediagramm (Scatterplot) mit dem Skalenmittelwert von Extraversion (BF_Ext) und Lebenszufriedenheit (LEZU).

# 2. Legen Sie anschließend eine Regressionsgerade in das Punktediagramm hinein. Sie können das Konfidenzintervall deaktivieren, wenn Sie das wünschen.

```{r}
ggplot(dt4, aes(x=BF_Ext, LEZU)) +
  geom_point() + 
  geom_smooth(method='lm', se=T)
```

# 3. Erstellen Sie ein Punktediagramm zwischen den Variablen bf_1 (kontaktfreudig) und bf_6 (gesellig). Erwarten Sie eher einen positiven oder einen negativen Zusammenhang?

# 4. Was ist der Unterschied zu dem Scatterplot in der letzten Aufgabe? Mit welchem "geom" lässt sich künstlich eine höhere Streuung der Werte erzeugen?

```{r}
ggplot(dt4, aes(x=bf_1, y=bf_6)) + 
  #geom_point(method='lm', na.rm=T) +
  geom_smooth(method='lm', na.rm = T) +
  geom_jitter(width = 1, height = 1, na.rm=T)
```

# 5. Wie sieht das Punktediagramm aus, wenn Sie eine nominalskalierte Variable auf der x-Achse verwenden? Erstellen Sie eine Grafik mit mitschreiben.f und BF_Ext. Welche geoms sind eventuell besser geeignet?

```{r}
ggplot(dt4, aes(x=mitschreiben.f, y=BF_Ext)) + 
  geom_boxplot() + 
  geom_violin() +
  geom_jitter()
```

# ggplot mit 1 Variablen:
```{r}
ggplot(dt4, aes(x=PROK)) + 
  #geom_area(stat='bin')
  #geom_density()
  #geom_dotplot()
  #geom_freqpoly()
  geom_histogram()
  
  

ggplot(dt4, aes(x=geschl.f)) +
  geom_bar()
```

# ggplot mit 2 Variablen:
# beide continous / numeric:
```{r}
ggplot(dt4, aes(x=bf_1, y=bf_2)) +
  #geom_label(aes(label=bf_1), na.rm=T) +
  geom_point(na.rm=T) +
  #geom_quantile() +
  geom_rug() +
  geom_smooth(method=lm, na.rm=T) +
  geom_text(label='#', na.rm=T)
```

# ggplot mit 2 Variablen:
# 1 continous / 1 discrete:
```{r}
ggplot(dt4, aes(x=bf_1, y=geschl.f)) +
  #geom_col(na.rm=T) +
  geom_boxplot(na.rm=T) +
  geom_dotplot(na.rm=T) + 
  geom_violin()
```

# ggplot mit 2 Variablen:
# 2 discrete:
```{r}
ggplot(dt4, aes(x=urlaub.f, y=geschl.f, color = geschl.f)) +
  geom_count() +
  geom_jitter(width=0.1, height=0.1)
```

# Video 2:
# aes 1x lokal definiert -> immer lokal definieren! 
```{r}
ggplot(dt4, aes(x=LEZU, y=PROK)) +
  geom_point() # 2 Variablen
  #geom_histogram() # 1 Variable

ggplot(dt4) +
  geom_point(aes(x=LEZU, y=PROK)) +
  geom_histogram(aes(x=LEZU)) 

ggplot(dt4) +
  geom_point(aes(x=LEZU, y=PROK)) +
  geom_histogram(aes(x=LEZU, y=..count..))
  
ggplot(dt4) +
  geom_point(aes(x=LEZU, y=PROK)) +
  geom_histogram(aes(x=LEZU, y=..density..)) 
  
```

# 3 D plots (2 Variablen + size, color, shape, ...)
```{r}
ggplot(dt4) +
  geom_point(aes(x=LEZU, y=PROK)) 

ggplot(dt4, aes(x=LEZU, y=PROK, color=geschl.f)) +
  geom_point() + 
  geom_smooth(method='lm')

ggplot(dt4, aes(x=LEZU, y=PROK)) +
  geom_point(aes(color=geschl.f)) + 
  geom_smooth(aes(x=LEZU, y=PROK), method='lm', se=F)

ggplot(dt4, aes(x=LEZU, y=PROK)) +
  geom_point(aes(color=geschl.f)) + 
  geom_smooth(method='lm', se=F)

ggplot(dt4, aes(x=LEZU, y=PROK)) +
  geom_point(aes(size=BF_Ext), na.rm=T) + 
  geom_smooth(aes(color=geschl.f), method='lm', se=F)

ggplot(dt4, aes(x=LEZU, y=PROK)) +
  geom_point(aes(color=BF_Ext)) + # Farben in Abh. einer anderen Variablen
  geom_smooth(method='lm', se=F)

ggplot(dt4, aes(x=LEZU, y=PROK)) +
  geom_point(aes(alpha=BF_Ext)) + # unterschiedliche Transparenz
  geom_smooth(method='lm', se=F)

ggplot(dt4, aes(x=LEZU, y=PROK)) +
  geom_point(aes(size=BF_Ext, shape=geschl.f, color=mitschreiben.f), na.rm=T) + # unterschiedliche Transparenz
  geom_smooth(method='lm', se=F)
```

# 1. Erstellen Sie einen Scatterplot von BF_Ext und LEZU.
# 2. Visualisieren Sie die Verteilung der Extraversion auf der x-Achse mit geom_density().
```{r}
ggplot(dt4) +
  geom_jitter(aes(x=BF_Ext, y=LEZU)) +
  geom_density(aes(x=BF_Ext))
```

# 3. Lassen Sie die Größe der Punkte mit den Neurotizismus-Werten (BF_Neu (o. PROK) variieren.
# 4. Visualisieren Sie das Geschlecht (geschl.f) der Personen in beiden "geoms" durch Färbung der Punkte bzw. Färbung der Dichteplots.
```{r}
ggplot(dt4) +
  geom_jitter(aes(x=BF_Ext, y=LEZU, size=PROK, color=geschl.f)) +
    geom_density(aes(x=BF_Ext, color=geschl.f)) +
```

# Erstellen Sie mehrere Boxplots, einen für jede Ausprägung der Variablen mitschreiben.f. Auf der y-Variablen soll die Gewissenhaftigkeitswerte (BF_Gew (o. BF_Ext) abgetragen sein. Jeder Boxplot soll seine eigene Füllfarbe haben.
```{r}
ggplot(dt4, aes(x=mitschreiben.f, y=BF_Ext, fill=mitschreiben.f)) +
  geom_boxplot()
```

# Video 3:
```{r}
dt4 %>% 
  mutate(LEZU.z = (LEZU - mean(dt4$LEZU))/sd(dt4$LEZU)) %>% 
  ggplot(aes(x=LEZU.z)) +
  geom_histogram()

ggplot(dt4, aes(x=PROK, y=BF_Ext)) + 
  geom_point() +
  geom_smooth(method='lm', se=F)


ggplot(dt4, aes(x=PROK, y=BF_Ext)) + 
  geom_point() +
  geom_smooth(data=filter(dt4, geschl.f=='m'), method='lm', se=F)


ggplot(dt4, aes(x=PROK, y=BF_Ext)) + 
  geom_point() +
  geom_smooth(data=filter(dt4, geschl.f=='w'), method='lm', se=F)

```

```{r}
ggplot(dt4, aes(x=LEZU)) +
  geom_histogram()

ggplot(dt4, aes(x=LEZU)) +
  geom_histogram() +
  facet_wrap(vars(urlaub.f))


dt4 %>% filter(!is.na(urlaub.f)) %>% 
ggplot(aes(x=LEZU)) +
  geom_histogram(binwidth=1, color='white') +
  facet_wrap(vars(urlaub.f), nrow=3) 

```

# 1. Stellen Sie in zwei Diagrammen (eins für Männer, eins für Frauen) den Zusammenhang zwischen urlaub.f und BF_Gew (o. BF_Ext) mithilfe von Boxplots dar.
```{r}
dt4 %>% 
  filter(geschl.f %in% c('w', 'm')) %>% 
  ggplot(aes(x=urlaub.f, y=BF_Ext)) +
  geom_boxplot(aes(color=geschl.f)) +
  facet_wrap(vars(geschl.f))

```

# 2. Erstellen Sie das nächste Diagramm nur für die weiblichen Studierenden. Ihre Grafik soll aus zwei "geoms" bestehen: Fügen Sie zuerst Boxplots, aufgeteilt nach geschl.f, für BF_Ext hinzu. Tauschen Sie anschließend die beiden Achsen mit coord_flip(). Erstellen Sie am Ende noch ein Histogramm für BF_Ext.
```{r}
dt4 %>% 
  filter(geschl.f=='w') %>% 
  ggplot() +
  geom_boxplot(aes(x=geschl.f, y=BF_Ext)) + 
  coord_flip() +
  geom_histogram(aes(x=..density.., y=BF_Ext))

```

# FEINARBEIT:

```{r}
colors()
```

```{r}
ggplot(dt4, aes(x=LEZU)) + 
  geom_histogram(fill="firebrick4") #gerne verändern :)

ggplot(dt4, aes(x=LEZU)) + 
  geom_histogram(fill="#542178") #gerne verändern :)
```

# Wichtig: Wenn Sie zusätzlich Farben, Formen oder Ähnliches ändern möchten, was aber nicht von einer anderen Variable abhängig ist, sollten Sie die zugehörigen Argumente außerhalb der Aesthetics (aes()) spezifizieren!

# Erstellen Sie ein (jittered) Punktediagramm zwischen bf_1 und bf_6. Die Punkte sollen keine Punkte sein, sondern dunkelblaue Dreiecke (shape=2) mit 50% Transparenz. Legen Sie eine hellpinke, gestrichelte (linetype="dashed") Regressionsgerade rein, die etwas zu breit ist, als dass es noch ästhetisch aussehen würde
```{r}
ggplot(dt4, aes(x=bf_1, y=bf_6)) + 
  #geom_point() +
  geom_jitter(shape=2, color='blue1', alpha=0.5) +
  geom_smooth(method='lm', se=F, color='green', linetype='dashed', size=2)

# Hint:
ggplot(dt4, aes(x=bf_1, y=bf_6)) + 
  geom_jitter(shape=2, color="darkblue", alpha=0.5) + 
  geom_smooth(method="lm", se=F, color="lightpink", linetype="dashed", size=7)
```

```{r}

ggplot(dt4, aes(x=bf_1, y=bf_6, color=geschl.f)) + 
  geom_jitter(size=2) 

ggplot(dt4, aes(x=mitschreiben.f, y=BF_Ext, fill=mitschreiben.f)) + 
  geom_boxplot() 

ggplot(dt4, aes(x=bf_1, y=bf_6, color=geschl.f)) + 
  scale_color_manual(values=c("#D45113", "#724CF9")) +
  geom_jitter(size=2) 


ggplot(dt4, aes(x=mitschreiben.f, y=BF_Ext, fill=mitschreiben.f)) + 
  scale_fill_manual(values=c("#545863", "#00E8FC", "#F96E46", "#F9C846", "#FFE3E3")) +
  geom_boxplot() 
```

# Themen (Hintergrund, Koordinatenachsen,...)
```{r}
ggplot(dt4, aes(x=bf_1, y=bf_6, color=geschl.f)) + 
  geom_jitter(size=2) + 
  labs(x= 'Big Five 1', color='Geschlecht') +
  theme_minimal()

ggplot(dt4, aes(x=bf_1, y=bf_6, color=geschl.f)) + 
  geom_jitter(size=2) +
  theme_dark()

ggplot(dt4, aes(x=bf_1, y=bf_6, color=geschl.f)) + 
  geom_jitter(size=2) +
  theme_classic()

ggplot(dt4, aes(x=bf_1, y=bf_6, color=geschl.f)) + 
  geom_jitter(size=2) +
  theme_bw()

ggplot(dt4, aes(x=bf_1, y=bf_6, color=geschl.f)) + 
  geom_jitter(size=2) +
  theme_void()
```


# Beschriftungen

# Ändern Sie in den zwei folgenden Grafiken den title, subtitle, caption und die Beschriftungen der x-Achse (x) und der y-Achse (y).
```{r}
ggplot(dt4, aes(x=bf_1, y=bf_6, color=geschl.f)) +
  labs(title='bf_1 vs bf_6', 
            subtitle='for fun', 
            caption = '01/2023', 
            x= 'BF1', 
            y='BF6') + 
  geom_jitter(size=2) +
  theme_classic() +
  scale_color_discrete(name="Geschlecht",
                       breaks=c("w", "m"),
                       labels=c("weiblich", "männlich")) 


ggplot(dt4, aes(x=mitschreiben.f, y=BF_Ext, fill=mitschreiben.f)) + 
  labs(title='mitschreiben.f vs BF_Ext', 
            subtitle='why not', 
            caption = '01/2023', 
            x= 'BF1', 
            y='BF6') + 
  geom_boxplot() + 
  theme_classic() +
  guides(fill=FALSE)
```


# Raincloud Plot
```{r}
library(plyr)
source("https://gist.githubusercontent.com/benmarwick/2a1bb0133ff568cbe28d/raw/fb53bd97121f7f9ce947837ef1a4c65a73bffb3f/geom_flat_violin.R")

dt4 %>%
  filter(!is.na(urlaub.f)) %>%
  ggplot(aes(x=urlaub.f, y=LEZU, fill=urlaub.f)) + 
  geom_flat_violin(position = position_nudge(x = .1)) + 
  geom_boxplot(width=0.1, alpha=0.7) +
  geom_jitter(width=0.05, alpha=0.7) + 
  scale_y_continuous(breaks=1:7) +
  scale_fill_manual(values=c("#62c2dc", "#FF5733", "#FFC300")) +
  guides(fill=FALSE) +
  labs(x="Lieblings-Urlaubsort", y="Lebenszufriedenheit", title="Mein erster eigener Plot", subtitle="Von mir erstellt") +
  theme_classic() +
  coord_flip() + 
  annotate("text", 
           x=1+0.2, 
           y=mean(filter(dt4, urlaub.f=="Stadt")$LEZU), 
           label=round(mean(filter(dt4, urlaub.f=="Stadt")$LEZU), 2)) + 
  annotate("text", 
           x=2+0.2, 
           y=mean(filter(dt4, urlaub.f=="Berge")$LEZU), 
           label=round(mean(filter(dt4, urlaub.f=="Berge")$LEZU), 2)) + 
  annotate("text", 
           x=3+0.2, 
           y=mean(filter(dt4, urlaub.f=="Meer")$LEZU), 
           label=round(mean(filter(dt4, urlaub.f=="Meer")$LEZU), 2)) 

# ggsave speichert immer die zuletzt erstellte Grafik
ggsave('raincloudplot.png', width=14, height=7)
```

# TRANSFER
```{r}
gm4 <- gapminder
```

# Aufgabe 1:
# Erstellen Sie ein Balkendiagramm (geom_bar()), das Ihnen für jeden Kontinent die Anzahl der Länder ausgibt, die im Datensatz enthalten sind. Tauschen Sie anschließend die beiden Achsen.

```{r}
gapminder %>% 
  distinct(country, .keep_all = TRUE) %>% 
  ggplot(aes(x=continent)) + 
  geom_bar(aes(fill=continent)) +
  guides(fill=FALSE) +
  coord_flip() 
```

```{r}

ggplot(gapminder, aes(x=continent, y=..count../12, fill=continent)) + 
  geom_bar() +
  guides(fill=FALSE) + 
  theme_classic() + 
  labs(x="Kontinent", y="Anzahl Länder") +
  coord_flip() 
```

# Aufgabe 2:
# Erstellen Sie ein Histogramm für die Lebenserwartung. Auf der y-Achse soll jedoch nicht die Anzahl, sondern die Dichte abgetragen sein. Fügen Sie anschließend ein Dichtediagramm (geom_density()) hinzu. Arbeiten Sie zusätzlich mit den Argumenten alpha, size, color und fill, um den Plot auch gut aussehen zu lassen.
```{r}
ggplot(gapminder, aes(x=lifeExp, y=..density..)) +
  geom_histogram(alpha=0.5) +
  geom_density(alpha=0.7)


ggplot(gapminder, aes(x=lifeExp, y=..density..)) + 
  geom_histogram(color="black", fill="lightblue", alpha=0.5) +
  geom_density(size=1.5, fill="yellow", alpha=0.2)  + 
  theme_classic() +
  labs(x="Lebenserwartung", y="Dichte") 
```

# Aufgabe 3:
# Erstellen Sie für jeden Kontinent ein eigenes Dichtediagramm bezüglich der Lebenserwartung. Schrauben Sie die Transparenz herunter.
```{r}
ggplot(gapminder, aes(x=lifeExp, y=..density.., fill=continent)) +
  geom_density(alpha=0.5) +
  facet_wrap(vars(continent))

ggplot(gapminder, aes(x=lifeExp, fill=continent)) +
  geom_density(alpha=0.3) +
  theme_classic() + 
  labs(x="Lebenserwartung", y="Dichte", fill="Kontinent")
```

# Aufgabe 4:
# Erstellen Sie für jeden Kontinent ein eigenes Liniendiagramm (mit Punkten), das den zeitlichen Verlauf der Lebenserwartungs-Mediane darstellt. Fassen Sie dazu den Datensatz erst so zusammen (mit summarize()), dass für jeden Kontinent und jedes Jahr der Median über die Lebenserwartung berechnet wird.
```{r}
gapminder %>% 
  group_by(continent, year) %>% 
  summarise(continent, year, median_lifeExp=median(lifeExp)) %>% 
  ggplot(aes(x=year, y=median_lifeExp, color=continent)) +
  geom_line() 
  +facet_wrap(vars(continent))

gapminder %>%
  group_by(continent, year) %>%
  summarise(LE_median=median(lifeExp)) %>%
  ggplot(aes(x=year, y=LE_median, color=continent)) +
  geom_line(size=1) + 
  geom_point(size=1.5) + 
  theme_classic() + 
  labs(x="Jahr", y="Lebenserwartung", color="Kontinent")
```

# Aufgabe 5:
# Erstellen Sie bitte im Folgenden eine Grafik, unterteilt nach Kontinent und Jahr. Bitte begrenzen Sie sich dabei auf die Kontinente Asien und Afrika sowie die Jahre 1952 und 2007. Jede Grafik soll den Zusammenhang zwischen dem Pro-Kopf-BIP und der Lebenserwartung darstellen, wobei sich die Größe der Punkte je nach Einwohnerzahl unterscheiden sollen. 
```{r}
gapminder %>% 
  filter(continent %in% c('Asia', 'Africa') & year %in% c(1952, 2007)) %>% 
  ggplot(aes(x=gdpPercap, y=lifeExp)) +
  geom_point(aes(size=pop)) +
  facet_wrap(continent~year, ncol=2)
           
  
gapminder %>%
  filter(year %in% c(1952, 2007), 
         continent %in% c("Asia", "Africa")) %>%
  ggplot(aes(x=gdpPercap, y=lifeExp)) + 
  geom_point(aes(size=pop)) + 
  facet_wrap(continent~year) + 
  scale_x_continuous(limits=c(0, 60000)) + 
  theme_classic() + 
  labs(x="Pro-Kopf-BIP", y="Lebenserwartung", size="Größe der \nBevölkerung")

```


# Aufgabe 1:
# Erstellen Sie ein Balkendiagramm (geom_bar()), das Ihnen für jeden Kontinent die Anzahl der Länder ausgibt, die im Datensatz enthalten sind. Tauschen Sie anschließend die beiden Achsen.
```{r}
gapminder %>% 
  distinct(country, .keep_all = TRUE) %>% 
  ggplot(aes(x=continent)) + 
  geom_bar(aes(fill=continent)) +
  guides(fill=FALSE) +
  coord_flip() 
```
