---
title: "R-Tutorial 3"
output: html_notebook
---

# D E S K R I P T I V E  S T A T I S T I K

# SKALENMITTELWERTE

# Video
```{r}
dt <- data
str(dt)

dt = dt %>% 
  rowwise() %>%
  mutate (BF_Ext=round(mean(c(bf_1,
                               bf_6,
                               bf_13, 
                               bf_16),
                        na.rm=TRUE),
                 digits=2))
select(dt, BF_Ext)
```

# ohne %>% funktioniert es auch ohne 'rowwise()' (???)
```{r}
dt = mutate(dt, 
            BF_Ext = mean(c(bf_1,bf_6, bf_13, bf_16)), 
            na.rm=T)

select(dt, BF_Ext)
```

```{r}
library(dplyr)
library(tidyr)
library(descr)
library(skimr)
library(psych)
library(gapminder)
```

```{r}
data$prok_2.r=5-data$prok_2
data$prok_3.r=5-data$prok_3
data$prok_5.r=5-data$prok_5
data$prok_7.r=5-data$prok_7
data$prok_8.r=5-data$prok_8
```

```{r}
data$geschl.f<-factor(c(data$geschl),
                      levels=c(1,2,3),
                      labels=c('w', 'm', 'd'))

data$urlaub.f<-factor(c(data$urlaub),
                      levels=c(1,2,3),
                      labels=c('Stadt', 'Berge', 'Meer'))

data$mitschreiben.f<-factor(c(data$mitschreiben),
                      levels=c(1:5),
                      labels=c('Block', 'Ausdrucken', 'Laptop', 'Tablet', 'keine'))

dt<-data
```

# Bitte berechnen Sie für jede Person den Skalenmittelwert zu Prokrastination, den Sie PROK nennen. Benutzen Sie dazu den Kodierplan des 3. R-Tutorials.
```{r}
dt$prok_2.r = (4+1) - dt$prok_2
dt$prok_3.r = (4+1) - dt$prok_3
dt$prok_5.r = (4+1) - dt$prok_5
dt$prok_7.r = (4+1) - dt$prok_7
dt$prok_8.r = (4+1) - dt$prok_8

dt <- dt %>%
  rowwise() %>%
  mutate(PROK = mean(c(prok_1,
                       prok_2.r,
                       prok_3.r,
                       prok_4,
                       prok_5.r,
                       prok_6,
                       prok_7.r,
                       prok_8.r,
                       prok_9,
                       prok_10), 
                     na.rm=TRUE))
select(dt, PROK)
```

# Quiz
```{r}
dt = dt %>% 
  rowwise() %>%
    mutate(PROKSUM=sum(c(prok_1,
                     prok_2.r,
                     prok_3.r,
                     prok_4,
                     prok_5.r,
                     prok_6,
                     prok_7.r,
                     prok_8.r,
                     prok_9,
                     prok_10), 
                     na.rm=TRUE),
           PROKKOLI=PROKSUM/10
           )
select(dt, c(PROKSUM, PROKKOLI))
dt=select(dt, -c(PROKSUM, PROKKOLI))
```

# Einfügen von BF_Ext
```{r}
dt <- dt %>% 
  rowwise() %>% 
  mutate(BF_Ext = round(mean(c(bf_1, bf_6, bf_13, bf_16), 
                        na.rm=T),
                  digits=2)
        )
```


# ZENTRIERUNG UND Z-STANDARDISIERUNG
# scale(x, center = TRUE, scale = TRUE)

# Video
```{r}
dt$BF_Ext.cen.1=scale(dt$BF_Ext, center=TRUE, scale=FALSE)

dt$BF_Ext.z.1=scale(dt$BF_Ext, center=TRUE, scale=TRUE)

select(dt, c(BF_Ext, BF_Ext.cen.1, BF_Ext.z.1))
```


```{r}
dt<-
  dt %>% 
  rowwise() %>%
  mutate(
  BF_Ext.cen.2 =  BF_Ext - mean(dt$BF_Ext, na.rm=T),
  BF_Ext.z.2   = BF_Ext.cen.2 / sd(dt$BF_Ext, na.rm=T)
  )
  
select(dt, c(BF_Ext, BF_Ext.cen.2, BF_Ext.z.2))
```

# 1. Hat die Person mit der Nummer 47 einen über- oder unterdurchschnittlichen Prokrastinationswert, im Vergleich zur Stichprobe?
```{r}
dt$PROK.cen = scale(dt$PROK, center=TRUE, scale=FALSE)
dt$PROK.z   = scale(dt$PROK, center=TRUE, scale=TRUE)

select(dt, c(PROK, PROK.cen, PROK.z))

filter(dt, Nr == 47) %>% select(c(Nr, PROK, PROK.cen, PROK.z))

```


# 2. Welche Nummer hat die Person, deren Wert auf der Variablen bf_4 fast drei Standardabweichungen unter dem Mittelwert liegt?
```{r}
dt$BF_4.cen = scale(dt$bf_4, center=TRUE, scale=FALSE)
dt$BF_4.z   = scale(dt$bf_4, center=TRUE, scale=TRUE)

select(dt, c(Nr, bf_4, BF_4.cen, BF_4.z))
filter (dt, BF_4.z < -2.9) %>% select(Nr, bf_4, BF_4.cen, BF_4.z)
```


# 3a. Wie groß sind Mittelwert und Standardabweichung von der zentrierten Variable lezu_4? 
```{r}
dt$LEZU_4.cen = scale(dt$lezu_4, center=TRUE, scale=FALSE)

select(dt, c(lezu_4, LEZU_4.cen))

MEAN_LEZU_4.cen = mean(dt$LEZU_4.cen, na.rm=T)
SD_LEZU_4.cen = sd(dt$LEZU_4.cen, na.rm=T)

cat('Mittelwert von lezu_4: ', MEAN_LEZU_4.cen, '\n')

cat('Standardabweichung von lezu_4: ', SD_LEZU_4.cen, '\n')
```

# 3b. Wie groß sind Mittelwert und Standardabweichung bei der z-standardisierten Variable lezu_4?
```{r}
dt$LEZU_4.z = scale(dt$lezu_4, center=TRUE, scale=TRUE)

select(dt, c(lezu_4, LEZU_4.z))

MEAN_LEZU_4.z = mean(dt$LEZU_4.z, na.rm=T)
SD_LEZU_4.z = sd(dt$LEZU_4.z, na.rm=T)

cat('Mittelwert von lezu_4.z: ', MEAN_LEZU_4.z, '\n')

cat('Standardabweichung von lezu_4.z: ', SD_LEZU_4.z, '\n')
```

# DESKRIPTIVSTATISTIK KATEGORIALER VARIABLEN

# 1. Lassen Sie sich die Häufigkeiten der Variable mitschreiben.f ausgeben.
```{r}
table(dt$mitschreiben.f)
```

# 2. Erstellen Sie eine Kreuztabelle zwischen den Variablen mitschreiben.f und geschl.f.
```{r}
table(dt$mitschreiben.f)
table(dt$mitschreiben.f, dt$geschl.f)

cat('\nRelative Gesamthäufigkeiten:')
100*table(dt$mitschreiben.f, dt$geschl.f) %>% prop.table() %>% round(4)
cat('\nRelative Häufigkeiten bezogen auf Zeilen:')
100*table(dt$mitschreiben.f, dt$geschl.f) %>% prop.table(margin=1) %>% round(4)
cat('\nRelative Häufigkeiten bezogen auf Spalten:')
100*table(dt$mitschreiben.f, dt$geschl.f) %>% prop.table(margin=2) %>% round(4)
```

```{r}
library(descr)
crosstab(data$mitschreiben.f, data$geschl.f)
```

# DESKRIPTIVSTATISTIK METRISCHER VARIABLEN

# wichtige Funktionen

● summarize()
● quantile(): Quantile 
● mean(): Mittelwert
● median(): Median
● sd(): Standardabweichung
● var(): Varianz
● min(): Minimum
● max(): Maximum
● range(): Range
● n(): Anzahl Fälle 
       funktioniert nur bei 
          filter()
          summarize()
          mutate()
          
modus_ <- function(x) {
names(which.max(table(x)))
}

#Im Tutorial wurde group_by() nicht verwendet -> falsche Anzeige
```{r}
dt %>%
  group_by() %>% 
    summarize(m = mean(BF_Ext, na.rm=T),
              v  = var(BF_Ext, na.rm=T),
              q_25 = quantile(BF_Ext, probs=0.25, na.rm=T),
              q_75 = quantile(BF_Ext, probs=0.75, na.rm=T),
              n = n()
              ) %>% 
  ungroup()
```

```{r}
# ohne Vorwissen -> filter(...)
dt %>%
  group_by() %>%
  filter(urlaub.f == 'Stadt') %>%
  summarise(urlaub.f,
            m = mean (BF_Ext, na.rm=T),
            n = n()) %>% 
  unique() %>% 
  ungroup()

# besser so:
dt %>%
  group_by(urlaub.f) %>% 
    summarize(m = mean(BF_Ext, na.rm=T),
              n = n()
              ) %>%
  ungroup()

#über mehrere Gruppen:
dt %>%
  filter(!is.na(urlaub.f), !is.na(geschl.f)) %>%
  group_by(urlaub.f, geschl.f) %>% 
    summarize(m = mean(BF_Ext),
              n = n(),
              .groups = 'keep'
              ) %>%
  ungroup()

# Warum ungroup() ?
dt <- dt %>% 
  group_by(geschl.f) %>% 
  mutate(BF_Ext_gender = mean(BF_Ext, na.rm=T))
  
dt %>% 
  #rowwise() %>% # ohne rowwise() -> Mittelwert über alle Teilnehmer
  mutate(lezu_1_m = mean(lezu_1, na.rm=T)) %>% 
  select(lezu_1_m)
  
# Gruppierungen immer auflösen!
dt <- dt %>% 
  group_by(geschl.f) %>% 
  mutate(BF_Ext_gender = mean(BF_Ext, na.rm=T)) %>% 
  ungroup()
  
dt %>% 
  mutate(lezu_1_m = mean(lezu_1, na.rm=T)) %>% 
  select(geschl.f, lezu_1_m)
```

# Lassen Sie sich zusammenfassend Mittelwert, Standardabweichung und die drei Quartile der Variablen PROK für jede Ausprägung der Variablen urlaub.f ausgeben. Berechnen Sie auch die Anzahl jeder Variablenausprägung von urlaub.f.

```{r}
dt %>%
  group_by(urlaub.f) %>%
  summarize(m=mean(PROK), 
            sd=sd(PROK), 
            q_25=quantile(PROK, probs=0.25), 
            median=median(PROK), 
            q_75=quantile(PROK, probs=0.75), 
            n=n()
            ) %>% 
  ungroup()
```

```{r}
summary(dt$PROK)
```

# Erstellen Sie zwei neue Variablen PROK_iqa und PROK_range, die den Interquartilsabstand bzw. den Range der Variablen PROK beinhaltet. Lassen Sie sich anschließend nur diese beiden Variablen ausgeben.
```{r}
PROK_q_25=quantile(dt$PROK, probs=0.25)
PROK_q_75=quantile(dt$PROK, probs=0.75)

cat('PROK_q_25:', PROK_q_25, '\n')
cat('PROK_q_25:', PROK_q_75, '\n')

# 1. Möglichkeit:
PROK_iqa_1=PROK_q_75 - PROK_q_25
cat('PROK_iqa berechnet als Differenz q75-q25: ', PROK_iqa_1, '\n')

# 2. Möglichkeit:
PROK_iqa_2=IQR(dt$PROK)
cat('PROK_iqa berechnet mit IQR Funktion: ', PROK_iqa_2, '\n')
    
PROK_intervall = range(dt$PROK)
cat('PROK_intervall: ', PROK_intervall, '\n')

PROK_range=max(range(dt$PROK)) - min(range(dt$PROK))
cat('PROK_range Intervallbreite: ', PROK_range, '\n')


```

# Hint:
```{r}
dt %>% 
  mutate(PROK_iqa = quantile(PROK, probs=0.75) - quantile(PROK, probs=0.25),
         PROK_range = max(PROK) - min(PROK)) %>%
  select(PROK_iqa, PROK_range)
```

# Zusammenfassung der Deskriptivstatistiken:
```{r}
summary(dt$PROK)

skim(dt)
skim(dt, geschl, geschl.f)
skim(data, starts_with("bf"))

describe(dt)
dt %>%
  select(geschl, geschl.f) %>%
  describe()
data %>%
  select(starts_with("bf")) %>%
  describe()

describeBy(dt$PROK, dt$urlaub.f)
```

#TRANSFER:

# Aufgabe 1:
```{r}
table(gm$continent)
# Datensatz im Longformat -> Doppelzählungen (12x) 

gapminder %>% 
  filter(year == 2007) %>% 
  group_by(continent) %>%
  summarise(number_countries=length(country)) %>% 
  ungroup()

gapminder %>% 
  group_by(continent) %>%
  summarise(number_countries=length(unique(country))) %>% 
  ungroup()

```

# Hint:
```{r}
table(gapminder$continent)
table(gapminder$year)
#Möglichkeit 1

sub <- filter(gapminder, year=="2007")
table(sub$continent)

#Möglichkeit 2
sub2 <- distinct(gapminder, country, .keep_all = TRUE)
table(sub2$continent)
```

#Aufgabe_2a:
#Kontinent mit durchschnittlich meisten Einwohnern:
```{r}
gapminder %>% 
  group_by(continent) %>%
  summarise(avg_pop_continent = mean(pop)) %>%
  arrange(desc(avg_pop_continent)) %>%
  filter(avg_pop_continent == max(avg_pop_continent)) %>%
  ungroup()

```
# Aufgabe_2b:
# Welcher Kontinent hat das Land mit wenigsten Einwohnern:
```{r}
gapminder %>% 
  group_by(country) %>%  
  summarise(avg_pop_country =
              sum(pop)/length(unique(gapminder$year))) %>%
  filter(avg_pop_country == min(avg_pop_country)) %>%
  ungroup()

filter(gapminder, gapminder$country =="Sao Tome and Principe") 
```

# Hint:
```{r}
#Möglichkeit 1
describeBy(gapminder$pop, gapminder$continent)

#Möglichkeit 2
gapminder %>%
  group_by(continent) %>%
  summarize(mittel = mean(pop),
            min = min(pop)) %>%
  ungroup()
```




# Aufgabe 3a:
# Bitte filtern Sie zuerst nach den Ländern, die über alle Jahre hinweg ein durchschnittliches Pro-Kopf-BIP von mehr als 20.000 International Dollars aufweisen. 
```{r}
gm3a <- gapminder %>% 
  group_by(country) %>% 
  mutate(mean_gdpPercap_country_1952_2007 = mean(gdpPercap)) %>%
  filter(mean_gdpPercap_country_1952_2007 > 20000) %>% 
  ungroup()

# Zwischenergebnis zur Weiterberechnung der Aufgabe:
gm3a

gm3a %>% 
  group_by(country) %>% 
  distinct(country, mean_gdpPercap_country_1952_2007) %>% 
  summarize(country, 
            mean_gdpPercap_country_1952_2007) %>% 
  ungroup()

```
# Aufgabe 3b:
# Berechnen Sie anschließend für die übrig gebliebenen Länder, gruppiert nach Kontinent, für das Jahr 2007 den Populationsmittelwert und das Pro-Kopf-BIP.
```{r}
# Weiterberchnung:
gm3b <- gm3a %>% 
  group_by(continent) %>% 
  filter(year == 2007) %>% 
  summarize(#continent, 
            country,
            mean_population_continent = mean(pop),
            mean_gdpPercap_continent = mean(gdpPercap),
            mean_gdpPercap_country_1952_2007,
            n = n(),
            .groups = 'drop') %>%
  ungroup()

cat('\nEs sind noch', length(unique(gm3b$continent)), 'Kontinente und', length(unique(gm3b$country)), 'Länder im Datensatz enthalten.')

# Anzeige der Berechnung in Tabelle:
gm3b


```

# Lösung in Hint Aufgabe 3:
```{r}
gapminder %>%
  group_by(country) %>%
  mutate(m = mean(gdpPercap)) %>%
  ungroup() %>%
  filter(m>20000, year==2007) %>%
  group_by(continent) %>%
  summarize(population_mean = mean(pop),
            gdpPercap_mean = mean(gdpPercap),
            n = n()) %>%
  ungroup()
```

# Aufgabe 4:

# Bitte berechnen Sie den Mittelwert der Pro-Kopf-BIPs der Jahre 1997, 2002 und 2007 auf zwei Weisen:

# 4.1 Wandeln Sie den Datensatz in das wide-Format um. Berechnen Sie anschließend den Skalenmittelwert der Variablen gdpPercap über die gewünschten Jahre.

```{r}
gm_wide <- gapminder %>% 
  pivot_wider(id_cols = country,
              names_from = c(year),
              values_from = c('gdpPercap')
              )
```

```{r}
library(tidyr)
gm_wide <- gapminder %>% 
  pivot_wider(names_from = year,
              values_from = c('lifeExp', 'pop', 'gdpPercap')
             )

gm_wide %>% 
    group_by(country) %>% 
    summarise(avg_gdpPercap_97_02_07 = mean(c(gdpPercap_1997, gdpPercap_2002, gdpPercap_2007))) %>% 
    ungroup()

```

# 4.2 Wählen Sie zuerst die entsprechenden Jahre (Fälle) aus. Berechnen Sie anschließend das Pro-Kopf-BIP für jedes Land über diesen Zeitraum.
```{r}
gm_97_02_07 <- gapminder %>% 
               filter(year %in% c(1997, 2002, 2007))

gm_97_02_07 %>% 
  group_by(country) %>% 
  summarise(avg_gdpPercap_97_02_07= mean(gdpPercap)) %>% 
  ungroup()
```

# Hint zu Aufgabe 4:
```{r}
#Zu 1:
gapminder %>%
  pivot_wider(id_cols = country,
              names_from = year,
              values_from = gdpPercap) %>%
  select(country, bip_1997 = "1997", bip_2002 = "2002", bip_2007 = "2007") %>%
  rowwise() %>%
  mutate(BIP = mean(c(bip_1997, bip_2002, bip_2007), na.rm=TRUE))

#Zu 2:
gapminder %>%
  filter(year %in% c("1997", "2002", "2007")) %>%
  group_by(country) %>%
  mutate(BIP = mean(gdpPercap))
```


# Aufgabe 5:
```{r}
gm_BIP <- gapminder %>% 
  mutate(BIP = pop * gdpPercap)

gm_BIP

gm_BIP_D_2007 <- filter(gm_BIP, country == 'Germany' & year == 2007) %>% select(country, pop, gdpPercap, BIP)

cat('Das BIP in Deutschland im Jahr 2007 war', gm_BIP_D_2007$BIP, '.')
```

# Hint Aufgabe 5:
```{r}
gapminder %>%
  mutate(BIP = gdpPercap * pop) %>%
  select(country, year, BIP) %>%
  filter(country == "Germany" & year==2007)
```


